【裁判字號】    92,訴,598
【裁判日期】    920326
【裁判案由】    毒品危害防制條例
【裁判全文】
臺灣臺中地方法院刑事判決                          九十二年度訴字第五九八號
    公  訴  人  臺灣臺中地方法院檢察署檢察官
    被      告  甲○○
右列被告因毒品危害防制條例案件，經檢察官提起公訴（九十一年度毒偵字第三五七
六號），本院判決如左：
    主  文
甲○○連續施用第一級毒品，累犯，處有期徒刑捌月。
    事  實
一、甲○○前於民國八十年間因違反肅清煙毒條例案件，經本院八十一年度訴字第一
    五九號判處有期徒刑一年十月，提起上訴後，經臺灣高等法院臺中分院八十一年
    度上訴字第六六０號判決上訴駁回確定。詎其於前開案件執行前，又於八十三年
    間因施用毒品海洛因而再次違犯肅清煙毒條例規定，復經本院八十三年訴字第四
    二九八號判處有期徒刑三年六月確定。甲○○乃於八十三年十二月七日入監執行
    前者有期徒刑一年十月，後者有期徒刑三年六月則接續執行之，嗣於八十五年十
    月七日經假釋付保護管束，管束日期至八十九年一月二十三日。惟甲○○仍不知
    悔改，於假釋付保護管束期間，竟又於八十七年間施用第一級毒品海洛因，違反
    毒品危害防制條例規定，經依本院八十七年度毒聲字第二一四四號裁定先送觀察
    、勒戒後，認有繼續施用毒品之傾向，再經本院以八十七年度毒聲字第二五五四
    號裁定令入戒治處所施以強制戒治，嗣因戒治效果經評定合格，乃由本院以八十
    八年度毒聲字第一六五一號裁定停止戒治，所餘期間付保護管束，已於八十九年
    二月二十二日期滿，臺灣臺中地方法院檢察署檢察官並於八十九年三月六日以八
    十九年度戒毒偵字第一三四號為不起訴處分確定。又甲○○前開假釋因遭撤銷，
    故自八十八年四月一日起另移臺灣臺中監獄執行前開二件違反肅清煙毒條例案件
    之殘刑，業於九十一年六月一日縮短刑期執畢出監。詎甲○○竟仍無法斷絕毒癮
    ，於上開不起訴處分後五年內，又基於施用第一級毒品海洛因之概括犯意，自九
    十一年十月上旬某日起至同年十一月四日十四時許止，每四至五日，即在臺中市
    ○區○○路一六二巷一之四號住處內，以將第一級毒品海洛因放在香菸內點火吸
    食之方式，連續施用第一級毒品海洛因多次。嗣於同年十一月四日二十時三十分
    許，在臺中市○區○○路一八０號前（起訴書誤為臺中市○區○○路一六二巷一
    之四號），為警當場查獲甲○○持有姓名年籍不詳綽號「阿祥」之友人所寄放之
    第一級毒品海洛因一包（含袋重四．三公克），另經警帶回警局採集尿液送驗後
    ，結果又呈嗎啡陽性反應，始悉上情。本院據此乃於九十一年十一月五日以九十
    一年度毒聲字第三０六六號裁定令入戒治處所施以強制戒治，甲○○現正在臺灣
    臺中戒治所執行強制戒治中。
二、案經臺中市警察局（起訴書誤為臺中縣警察局）移送臺灣臺中地方法院檢察署檢
    察官偵查起訴。
    理  由
一、右揭事實，業經被告甲○○於警訊、偵查及本院審理時均坦承不諱，並有臺中市
    警察局扣押筆錄暨扣押物品目錄表、本院刑事裁定各一份附卷可稽，及扣案之第
    一級毒品海洛因一包（含袋重四．三公克）足資佐憑。且：
（一）按海洛因係嗎啡經化學合成之半人工合成品，藥性倍於嗎啡，其經吸食或施打
      進入人體，藉人體解毒系統之代謝作用而分解成藥（毒）性較低之嗎啡，故於
      吸食或施打海洛因之煙毒嫌犯尿液中，可檢驗出嗎啡煙毒反應。另一般吸食或
      施打煙毒（或麻醉藥品）者，經人體代謝作用後，於八小時之內約有百分之八
      十量於尿液中排出，二十四小時後，續有約剩餘量之百分之九十再排出，七十
      二小時後仍有殘餘微量排出，吸食或施打者個人體質不同，其排出時間亦會有
      差異，尤其成癮者（抗藥性強）其於吸食一百二十小時內所採之尿液，配合較
      具公信力之儀器（如氣相質譜儀）仍可能被檢測出，此曾經憲兵司令部八十年
      五月七日（八○）鑑檢字第一七四六號函釋在案。查本案被告甲○○於九十一
      年十一月四日為警查獲後在臺中市警察局所採集之尿液經送請臺中市衛生局檢
      驗後，係呈嗎啡陽性反應等情，有臺中市衛生局煙毒尿液檢驗成績書一紙在卷
      可憑。被告甲○○復自承其所施用之第一級毒品係海洛因等語，有警訊、偵訊
      及本院審理筆錄可考，則其坦承於本案被查獲前，最後一次施用第一級毒品海
      洛因之時間，係於九十一年十一月四日十四時許等語，核與前開說明及尿液檢
      驗結果即相符合。
（二）又被告前於八十年間因施用毒品海洛因，經本院以八十一年度訴字第一五九號
      判處有期徒刑一年十月，提起上訴後，臺灣高等法院臺中分院八十一年度上訴
      字第六六０號判決上訴駁回確定；另於八十三年間亦因施用毒品海洛因，復經
      本院以八十三年訴字第四二九八號判處有期徒刑三年六月確定。嗣於八十七年
      間，被告又因施用第一級毒品海洛因案件，經本院以八十七年度毒聲字第二一
      四四號裁定先送觀察、勒戒後，認有繼續施用毒品之傾向，再經本院以八十七
      年度毒聲字第二五五四號裁定令入戒治處所施以強制戒治，嗣因戒治效果經評
      定合格，乃由本院以八十八年度毒聲字第一六五一號裁定停止戒治，所餘期間
      付保護管束，已於八十九年二月二十二日期滿，臺灣臺中地方法院檢察署檢察
      官並於八十九年三月六日以八十九年度戒毒偵字第一三四號為不起訴處分確定
      等情，有臺灣高等法院被告全國前案紀錄表、臺灣臺中地方法院檢察署刑案資
      料查註紀錄表、全國施用毒品案件記錄表、受觀察勒戒人毒品及前科紀錄簡列
      表、本院法務部在監在押資料表等件在卷可按，且經本院調取臺灣臺中地方法
      院檢察署八十八年度執更字第二三七號即前開二案違反肅清煙毒條例案件之執
      行卷宗審閱無訛。足見被告施用第一級毒品海洛因之時間長久，有一定之成癮
      性，則其供陳：於上開不起訴處分確定後五年內，又有自九十一年十月上旬某
      日起至同年十一月四日止，連續施用第一級毒品海洛因多次之自白，即有所據
      ，堪予信採。基此，被告本次被查獲之施用第一級毒品海洛因之犯行，確係在
      前次施用毒品犯行不起訴處分後五年內所再犯，亦臻明確。
（三）綜上，本件事證明確，被告右揭連續施用第一級毒品海洛因之犯行，洵堪認定
      。
三、核被告所為，係犯毒品危害防制條例第十條第一項之施用第一級毒品海洛因罪。
    又：
（一）被告持有第一級毒品海洛因後，進而施用，其持有之低度行為應為施用之高度
      行為所吸收，不另論其持有第一級毒品罪。
（二）被告自九十一年十月上旬某日起至同年十一月四日止，連續施用第一級毒品海
      洛因多次，時間緊接，觸犯構成要件相同之罪名，顯係基於概括犯意為之，依
      連續犯規定論以一罪，並依法加重其刑。
（三）被告前於八十年間因違反肅清煙毒條例案件，經本院八十一年度訴字第一五九
      號判處有期徒刑一年十月，提起上訴後，經臺灣高等法院臺中分院八十一年度
      上訴字第六六０號判決上訴駁回確定。詎其於前開案件執行前，又於八十三年
      間因施用毒品海洛因而再次違犯肅清煙毒條例規定，復經本院八十三年訴字第
      四二九八號判處有期徒刑三年六月確定。甲○○乃於八十三年十二月七日入監
      執行前者有期徒刑一年十月，後者有期徒刑三年六月則接續執行之，嗣於八十
      五年十月七日經假釋付保護管束，管束日期至八十九年一月二十三日。惟甲○
      ○仍不知悔改，於假釋付保護管束期間，竟又於八十七年間施用第一級毒品海
      洛因，違反毒品危害防制條例規定，而經撤銷前開假釋，並自八十八年四月一
      日起至臺灣臺中監獄執行前開二件違反肅清煙毒條例案件之殘刑，業於九十一
      年六月一日縮短刑期執畢出監，有臺灣高等法院被告全國前案紀錄表、臺灣臺
      中地方法院檢察署刑案資料查註紀錄表、本院法務部在監在押資料表可按，復
      經本院調取臺灣臺中地方法院檢察署八十八年度執更字第二三七號執行卷宗查
      閱無訛。其受有期徒刑之執行完畢，五內以內再犯有期徒刑以上之罪，為累犯
      ，依法加重其刑，並遞加之。
（四）爰審酌被告前於八十年、八十三年間已二次因施用毒品海洛因分別被判處有期
      徒刑一年十月、三年六月，復於前開徒刑假釋付保護管束期間之八十七年間，
      再違犯毒品危害防制條例第十條第一項施用第一級毒品海洛因之罪，各經一次
      之觀察、勒戒、強制戒治程序，復已就前開徒刑執行完畢，猶未能斷絕毒癮，
      又自九十一年十月上旬某日起至同年十一月四日止，施用第一級毒品海洛因多
      次，無視於毒品對於自身健康之戕害及國家對於杜絕毒品犯罪之禁令；被告本
      次施用第一級毒品海洛因之期間約一個月，每四至五日即施用一次，頻率非少
      ；施用毒品係自戕行為，犯罪手段尚屬平和，被告亦未因此而危害他人，所生
      損害非大；其於本院審理期間均能坦承犯行，態度良好；另考之施用毒品者均
      有相當程度之成癮性及心理依賴，其犯罪心態與一般刑事犯罪之本質並不相同
      ，容應以「病人」之角度為考量，並側重適當之醫學治療及心理矯治為宜；被
      告現復經本院以九十一年度毒聲字第三０六六號裁定諭令進行長時間之強制戒
      治處遇，核該強制戒治之性質，固屬保安處分之一種，然既與其所應受之刑罰
      ，同係限制人身自由，揆諸比例原則，自應予適當量刑等一切情狀，量處如主
      文所示之刑，以示懲儆。
（五）扣案之海洛因一包（含袋重約四．三公克），雖係毒品危害防制條例第二條第
      二項第一款所定之第一級毒品，屬違禁物，且被告於警訊時亦曾供陳係其所有
      等語，然其嗣後於偵查中及本院審理時均堅詞否認之，辯稱：該包海洛因是綽
      號「阿祥」者寄放，並非伊所有等語。查持有毒品之原因本即非一，自行持有
      自己所有之毒品者，固有之，受他人寄託或委託保管之情形，亦有可能，被告
      甲○○嗣後翻異之說詞，並非全然不可信採。又遍觀偵查全卷，並查無證據可
      資證明該包海洛因必係被告因本件施用第一級毒品海洛因所持有之物，本院復
      查無其他輔助事證足以佐實被告於警訊時之自白確與事實相符，自無法徒憑被
      告嗣後業已翻異之警訊內容，即遽認扣案之第一級毒品海洛因一包與被告本件
      施用第一級毒品海洛因間，有何關聯，爰不依同條例第十八條第一項之規定，
      諭知沒收銷燬。公訴人就扣案之第一級毒品海洛因一包聲請本院宣告沒收並諭
      知銷燬，尚屬無據，附此明。
據上論斷，應依刑事訴訟法第二百九十九條第一項前段，毒品危害防制條例第十條第
一項、第二十條第三項前段，刑法第十一條前段、第五十六條、第四十七條，判決如
主文。
中      華      民      國      九十二      年    三    月    二十六    日
                                臺灣臺中地方法院刑事第二庭
                                    法  官  莊  嘉  蕙
右正本證明與原本無異。
如不服本判決，應於送達後十日內向本院提出上訴狀（須附繕本），上訴於臺灣高等
法院臺中分院。
                                        書記官
中      華      民      國      九十二      年    三    月    二十六    日
附錄論罪科刑法條
毒品危害防制條例第十條第一項
施用第一級毒品者，處六月以上五年以下有期徒刑。


司法院資訊處製作；財團法人民間司法改革基金會備份。
